臺灣臺北地方法院民事判決
110年度訴字第4602號
原      告  台灣大創百貨股份有限公司

法定代理人  桐生慶久
訴訟代理人  莊凱閔律師
            方瑋晨律師
            洪維德律師
複  代理人  黃馬煜律師
被      告  億豐富國際有限公司


法定代理人  葉博宇  

                      原居23 Kempton Rd. Glen Burnie, MD 21060

上列當事人間請求返還預付款事件，本院於民國111年6月15日言
詞辯論終結，判決如下：
    主  文
被告應給付原告新臺幣參佰萬元，及自民國一百零六年十二月二
十九日起至清償日止，按週年利率百分之五計算之利息。
訴訟費用由被告負擔。
本判決第一項於原告以新臺幣壹佰萬元供擔保後，得假執行；但
被告如以新臺幣參佰萬元為原告預供擔保，得免為假執行。
　　事實及理由
壹、程序方面
一、原告以被告與其簽訂多筆買賣契約（下合稱系爭契約）並未
    依約履行交付買賣標的物而解除系爭契約為由，擇一依民法
    第179條、第259條第2款規定請求被告返還部分預付款新臺
    幣（下同）300萬元本息，嗣就本金部分本於同一基礎事實
    ，追加依民法第259條第1款規定為請求（見本院卷第424頁
    ），依民事訴訟法第255條第1項第2款規定，應予准許。
二、按解散之公司，除因合併、破產而解散者外，應行清算，公
    司經中央主管機關撤銷或廢止登記者，準用之；有限公司之
    清算，以全體股東為清算人，但本法或章程另有規定或經股
    東決議，另選清算人者，不在此限；公司之清算人，在執行
    職務範圍內，為公司之負責人，公司法第24條、第26條之1
    、第79條、第113條、第8條第2項分別定有明文。查被告於
    民國110年8月4日經臺北市政府廢止登記，應行清算，而被
    告股東並未選任清算人，章程亦未就清算人為規定，此經本
    院職權查證明確，有公司變更登記表、章程、本院民事紀錄
    科查詢表及辦案進行簿附卷可稽（見本院卷第331至335、32
    3、329頁），依前開規定，應以被告公司之全體股東即葉博
    宇為清算人並代表被告公司。
三、被告經合法通知，未於言詞辯論期日到場，核無民事訴法第
    386條所定各款事由，爰依原告之聲請，由其一造辯論而為
    判決。　
貳、實體方面
一、原告主張：伊與被告自103年12月25日起陸續簽訂系爭契約
    ，向被告購買各種臺灣製造商品，並約定應支付50%至90%不
    等之買賣價金作為預付款。伊已依約支付前開預付款共計2
    億9,786萬3,142元（下稱系爭預付款），被告卻未履行交付
    義務。嗣因伊無法與被告取得聯繫，且其亦已停止營業活動
    ，於106年12月28日依系爭契約第8條約定發函通知被告解除
    契約，並請求返還系爭預付款，然其仍置之不理，茲再依民
    事陳報㈡狀為解除系爭契約之意思表示，並先一部請求返還3
    00萬元預付款。爰擇一依民法第179條、第259條第1款規定
    請求返還，並依民法第259條第2款規定請求附加利息等語，
    並聲明：㈠如主文第一項所示。㈡願供擔保，請准宣告假執行
    。
二、被告未於言詞辯論期日到場，亦未以書狀或言詞為任何聲明
    或陳述。
三、得心證之理由
　㈠按「一方有破產、解散、重整、停止營業、公司合併或其嚴
    重影響債信之情事發生時，他方得以書面通知終止或解除本
    契約」，為系爭契約第8條所明約（以106年2月27日簽訂之
    最後一份契約為例，見本院卷第23頁）。次按契約解除時，
    當事人雙方回復原狀之義務，除法律另有規定或契約另有訂
    定外，依左列之規定：一、由他方所受領之給付物，應返還
    之。二、受領之給付為金錢者，應附加自受領時起之利息償
    還之；應付利息之債務，其利率未經約定，亦無法律可據者
    ，週年利率為百分之五，民法第259條第1款、第2款、第203
    條亦有明文。是於契約經合法解除時，契約當事人除返還受
    領物外，如受領物為金錢，更應附加自受領時起之利息返還
    之。又如該等利息未經特別約定，即應依民法第203條規定
    以週年利率5%計算。
　㈡查原告主張兩造自103年12月25日起陸續簽訂系爭契約，並給
    付系爭預付款等情，業據其提出與所述相符之系爭契約20份
    、103年12月26日至106年7月14日間之匯款單據、原告副總
    經理之陳述書、原告106年12月28日發予被告之存證信函等
    件為證（見本院卷第21至100頁、第101至246頁、第253至26
    4頁、第267至271頁）為證，堪可信實。而被告之法定代理
    人早於106年2月1日出境，迄今未再入境，並經戶政機關逕
    為遷出登記，有被告法定代理人之入出境紀錄及個人戶籍資
    料等件可參（附於不公開卷）；被告因有公司法第10條規定
    （即停止營業等）之情事，惟未依限申請解散登記，而經臺
    北市政府於110年8月4日廢止公司登記，亦有本院依職權調
    取之臺北市政府函文可參（見本院卷第337頁）。以被告已
    預收原告金額非寡之系爭預付款，其法定代理人卻在原告10
    6年7月14日給付最後一筆預付款前之106年2月1日即出境未
    返，被告甚至遭廢止登記等情而言，衡情亦堪認被告有停止
    營業及嚴重影響債信之情事。原告於111年4月21日依系爭契
    約第8條約定而以民事陳報㈡狀為解除系爭契約之意思表示，
    核屬有據。又原告所提民事陳報㈡狀已藉由本院於111年5月2
    日對被告再次公示送達上開書狀而於111年5月3日送達被告
    ，系爭契約於斯時發生解除之效力。是原告依民法第259條
    第1款約定，一部請求被告返還系爭預付款中之300萬元，並
    依民法第259條第2款規定，請求被告附加自給付最後一筆預
    付款後之106年12月29日起算之法定利息，即為可取。
四、綜上所述，原告依民法第259條第1款、第2款規定請求被告
    給付300萬元，及自106年12月29日起至清償日止，按週年利
    率5%計算之利息（即300萬元本息），為有理由，應予准許
    。又原告已陳明願供擔保，請准為假執行之宣告，於法核無
    不合，茲酌定相當之擔保准許之，並依職權宣告被告於提供
    相當之擔保後，得免為假執行。至原告另依民法第179條規
    定請求給付300萬元部分，因原告之上開請求已有理由，自
    無庸審酌，附此敘明。
五、本件事證已臻明確，原告其餘主張、攻擊方法及所援用之證
    據，經審酌後認與本件判決結果無影響，爰不逐一論列，併
    此敘明。
六、訴訟費用負擔之依據：民事訴訟法第78條。
中　　華　　民　　國　　111 　年　　6 　　月　　30　　日
                  民事第六庭  審判長法　官　許純芳
　　　　　　　　　
　　　　　　　　　　　　　　　　　　法　官　林春鈴
　　　　　　　　　
　　　　　　　　　　　　　　　　　　法　官　許柏彥
以上正本係照原本作成。
如對本判決上訴，須於判決送達後20日內向本院提出上訴狀。如
委任律師提起上訴者，應一併繳納上訴審裁判費。
中　　華　　民　　國　　111 　年　　6 　　月　　30　　日
                                    書記官  蔡庭復